【裁判字號】    97,聲判,81
【裁判日期】    971006
【裁判案由】    聲請交付審判
【裁判全文】
臺灣臺北地方法院刑事裁定              97年度聲判字第81號
聲  請  人  乙○○
代  理  人  薛欽峰律師
            李永裕律師
被      告  甲○○
上列聲請人因告訴被告誣告案件，經臺灣臺北地方法院檢察署檢
察官於中華民國97年3月11日以96年度偵續字第105號為不起訴處
分，聲請人聲請再議，經臺灣高等法院檢察署檢察長於中華民國
97年5月1日以97年度上聲議字第1915號處分書駁回再議，聲請人
聲請將本件交付審判，本院裁定如下：
    主  文
聲請駁回。
    理  由
一、按告訴人不服上級法院檢察署檢察長或檢察總長認再議為無
    理由而駁回之處分者，得於接受處分書後10日內委任律師提
    出理由狀，向該管第一審法院聲請交付審判；法院認為交付
    審判之聲請不合法或無理由者，應駁回之，刑事訴訟法第25
    8條之1及第258條之3第2項前段分別定有明文。
二、本件聲請人即告訴人乙○○以被告甲○○涉犯刑法誣告、使
    公務員登載不實文書罪嫌，向臺灣臺北地方法院檢察署檢察
    官提出告訴，經該檢察署檢察官於97年3月11日以96年度偵
    續字第105號為不起訴處分。聲請人不服而聲請再議，臺灣
    高等法院檢察署檢察長認為再議為無理由而駁回之，聲請人
    於97年5月14日收受上開駁回再議之處分書，有臺灣高等法
    院檢察署送達證書1份在卷可查，其於97年5月23日委任律師
    向本院提出本件交付審判之聲請，程序上核與法相符，先予
    敘明。
三、本件原告訴意旨略以：被告甲○○與告訴人乙○○係夫妻關
    係，詎告訴人於96年3月25日下午5、6時間並未傷害被告甲
    ○○及其子徐○○之身體，復基於使公務員登載不實之故意
    及意圖使告訴人受刑事處分之故意，於96年3月25日下午7時
    多，持其及其子徐○○於同日之驗傷診斷證明書各1份，向
    臺北市政府警察局中正第二分局南海派出所（下稱南海派出
    所）報案遭家暴，並提出傷害告訴。因認被告甲○○涉犯刑
    法誣告、使公務員登載不實之偽造文書等罪嫌。
四、聲請交付審判意旨如聲請交付審判狀所載（如附件）。
五、按刑事訴訟法第258條之1規定告訴人得向法院聲請交付審判
    ，揆其立法意旨，係對於「檢察官不起訴裁量權」制衡之一
    種外部監督機制，法院之職責僅在就檢察官所為不起訴之處
    分是否正確加以審查，藉以防止檢察機關濫權，依此立法精
    神，同法第258條之3第3項規定「法院就交付審判之聲請為
    裁定前，得為必要之調查」，所謂「得為必要之調查」，係
    指調查證據之範圍應以偵查中曾顯現者為限，不可就新提出
    之證據再為調查，亦不可蒐集偵查卷宗以外之證據，否則將
    與刑事訴訟法第260條之再行起訴規定混淆不清。法院於審
    查交付審判之聲請有無理由時，除認為告訴人所指摘不利被
    告之事證，未經檢察機關詳為調查或斟酌，或不起訴處分書
    所載理由違背經驗法則、論理法則或其他證據法則者外，不
    宜率予交付審判。所謂告訴人所指摘不利被告之事證，未經
    檢察機關詳為調查，係指告訴人所提出請求調查之證據，檢
    察官未予調查，且若經調查，即足以動搖原偵查檢察官事實
    之認定及處分之決定，倘調查結果，尚不足以動搖原事實之
    認定及處分之決定者，仍不能率予交付審判。次按，犯罪事
    實應依證據認定之，無證據不得認定犯罪事實，同法第154
    條第2項定有明文。
六、經查：
  (一)告訴人乙○○與被告甲○○二人係夫妻關係，被告甲○○以
    96年3月25日因自己及二造之幼子徐○○為告訴人傷害身體
    ，向本院聲請核發通常之民事保護令，經本院於96年8月27
    日裁定准許之，有本院96年度家護字第245號裁定一份在卷
    可稽，另告訴人乙○○亦本件被訴傷害犯行，經檢察官向本
    院提起公訴（96年度偵字第8324號），由本院以97年度易字
    第3187號案件審理中，有上開起訴書一份在卷可稽。
  (二)按刑法上誣告罪之成立，須以告訴人所訴被訴人之事實完全
    出於虛構為要件，若有出於誤會或懷疑有此事實而為申告，
    以致不能證明其所訴之事實為真實，縱被訴人不負刑責，而
    告訴人本缺乏誣告之故意，亦難成立誣告罪名，最高法院44
    年度臺上字第892號判例意旨可資參照。經查：聲請人即告
    訴人於96 年3月25日下午5、6時許，至臺北市○○路105巷5
    號3樓探視其子徐○○時，聲請人與被告互起爭執之事實，
    為聲請人所不爭執；而被告主張於過程中，其自己及徐○○
    之身體為聲請人所傷，於當日19時15分許即向南海派出所報
    案稱遭到其夫即本案聲請人家暴，有臺北市政府警察局中正
    第二分局處理家庭暴力與兒少保護案件調查紀錄（通報）表
    一份（見1052 9號偵卷第16-18頁），並有被告及徐○○之
    診斷證明書二紙為證據（見同上偵卷第19-21頁）；且被告
    復因同一事件向本院家事法庭請求核發通常保護令，經本院
    以96年度家護字第245號裁定准許，亦有該民事裁定一份在
    卷可稽（見本院卷第139-147頁），是被告於96年3月25日報
    案時所稱遭聲請人家庭暴力傷害一節，即非無稽。再聲請人
    於同日即96年3月25日19時07分亦有至南海路派出所報案，
    對被告提出偽造文書、誣告之告訴，有臺北市政府警察局中
    正第二分局受理刑事案件報案三聯單、同日警詢筆錄各一份
    為證（見同上偵卷第29、30頁。），而聲請人於是日報案時
    即向警方陳稱：「今天（96年3月25日）是我（與小孩）的
    互動時間，到下午17時，我妻子甲○○騙我說小孩要回家睡
    覺而將幼兒暴力奪抱走，為了幼子安危我只好幫他叫藍天使
    計程車。結果她跑到台北市聯合醫院和平院區誣報稱家暴受
    並制作驗傷單向113通報家暴。」等語（見同上偵卷第29頁
    ），可知，聲請人即告訴人乙○○與被告甲○○二人於96年
    3月25日下午5、6時間，確實有因告訴人探視徐○○一事而
    起爭執，進而有肢體衝突，被告及徐○○亦立即於同日19時
    07分前即至台北市聯合醫院和平院區就醫驗傷，則被告於96
    年3月25 日下午19時15分許向南海派出所報案稱遭到告訴人
    家暴及傷害身體等各節，非全然虛構捏造而來甚明；且經檢
    察官偵查結果，亦對告訴人提起公訴，由本院以97年度易字
    第3187號案件正審理中。揆諸上開說明，縱然告訴人於前開
    衝突中並無傷害被告、徐○○身體之故意，惟被告前所提之
    家暴聲請及傷害告訴之基本事實並非全然為其憑空虛構，即
    難認被告主觀上有使告訴人受刑事處分之誣告故意，被告上
    開所為自不成立刑法上之誣告及使公務員登載不實之偽造文
    書罪。
  (三)至交付聲請審判意旨所指之被告於本院核發保護令所提光碟
    譯文，未經合法勘驗，原不起訴及再議處分加以援引而謂被
    告無犯罪故意，自有疏漏不法云云。惟被告於報案時所指其
    及徐○○於96年3月25日下午有遭聲請人家暴及傷害之事實
    ，並非全然憑空虛構，已經本院論述於前，原不起訴及再議
    駁回處分逕引用被告於本院核發保護令事件中所提光碟譯文
    ，而未經勘驗查明，雖不無瑕疵，惟此部分證據即使未調查
    ，亦不足以動搖原事實之認定及處分之決定甚明，聲請人據
    此主張應交付審判云云，揆諸上開說明，即屬無理。至聲請
    人又提出徐○○之照片、錄音譯文及二造間歷次訴訟之各書
    狀等各文件，及主張原不起訴處分未傳訊聲請人查明事實，
    而辯稱當日其無傷害被告及徐○○云云，惟此乃告訴人主觀
    上有無傷害他人身體犯意之問題，參前說明，被告於96年3
    月25日報案時所指遭被告家暴及傷害之基本事實，既非為其
    憑空捏造而來，則被告主觀上並無誣告故意，告訴人猶一再
    爭執其無傷害犯行云云，自與本案應否交付審判無關，聲請
    人仍執前詞指摘原再議駁回處分不當，即非可採。
七、至聲請人原告訴及再議聲請意旨另指稱：被告於96年3月25
    日亦涉嫌誣告及偽造文書犯嫌云云。惟查：被告被訴此部分
    犯嫌，原不起訴處分（97偵續一字第70號）認該部分已經原
    再議處分（97年度上聲議字第1915號）駁回而確定；另台灣
    高等法院檢察署於97年9月8日97年度上聲議字第4779號駁回
    再議處分亦再就被告此部分犯嫌駁回聲請人再議之聲請（對
    97偵續一字第70號部分）。雖偵查機關就該部分事實確定效
    力之認定前後有所歧異，惟此部分並非本案原再議處分（97
    年度上聲議字第1915號）之效力所及，本院故不審酌，併此
    說明。
八、綜上所述，本院綜核被告之供述、告訴代理人之陳述及全案
    卷證，審閱結果，認為被告之犯罪嫌疑尚有不足。揆諸前揭
    規定及說明所示，臺灣臺北地方法院檢察署檢察官以被告此
    部分犯罪嫌疑不足而為不起訴處分，並經臺灣高等法院檢察
    署為駁回再議之處分，自屬允當。聲請意旨指摘駁回再議之
    處分不當，聲請交付審判，為無理由，應予駁回。
據上論斷，應依刑事訴訟法第258條之3第2項前段，裁定如主文
。
中    華    民    國    97    年    10    月    6    日
                  刑事第十五庭  審判長法  官  廖紋妤
                                      法  官  吳麗英
                                      法  官  孫惠琳
以上正本證明與原本無異。
本件不得抗告。
                                      書記官  郭錦賢
中    華    民    國    97    年    10    月    6    日


司法院資訊處製作；財團法人民間司法改革基金會備份。
